臺灣屏東地方法院交通事件裁定　　　　 94年度交聲更字第7號
聲　請　人　交通部公路總局高雄區監理所屏東監理站
異　議　人
即受處分人　甲○○
右列異議人因違反道路交通管理處罰條例案件，對於交通部公路
總局屏東監理站民國93年2 月25日所為之裁決處分（原處分案號
：屏監違字第裁82—V00000000 號），聲明異議，本院於93年12
月20日以93年度交聲字第28號裁定後，異議人提起抗告，經臺灣
高等法院高雄分院於94年5 月27日以94年度交抗字第44號撤銷原
裁定，並發回本院更為審理，本院裁定如下：
    主  文
異議駁回。
    理  由
一、原處分意旨略以：異議人即受處分人（下稱異議人）甲○○
    於92年11月14日18時40分許，駕駛車牌號碼ＷＨ─2720號自
    用小客車（下稱系爭車輛），沿屏東縣內埔鄉○○村○○路
    行駛時，因違反道路交通安全規則之規定肇事致人死亡，違
    反道路交通管理處罰條例第61條第1 項第4 款之規定，經屏
    東縣警察局內埔分局車禍處理小組警員製單舉發，並由交通
    部公路總局屏東監理站以屏監違字第裁82—V00000000 號裁
    決吊銷異議人之駕駛執照，1 年內禁考。
二、異議意旨略以：異議人於前開時、地，駕駛系爭車輛，沿屏
    東縣內埔鄉○○路段時，車速維持時速50公里，並未違規，
    惟因視線不良，忽遇李志良騎乘單車由右方突然竄出至路中
    心，伊煞車不及而與其碰撞，李志良翻落路面，適有賴志宏
    駕駛之車牌號碼ZL—6720號自用小客車駛來，復因煞車不及
    而將李志良之頭部碾過死亡。警方到場處理後，以異議人違
    反道路安全規則肇事致人死亡為由開單告發，然異議人於案
    發當時行車確已遵守交通規則，屏東監理站仍認異議人違反
    道路安全規則肇事致人死亡予以裁罰，顯有違誤，爰依法聲
    明異議等語。
三、按受處分人不服第8 條主管機關所為之處罰，於接到裁決書
    之翌日起20日內，得向管轄地方法院聲明異議；又聲明異議
    ，應以司法狀紙，敘述異議之理由，提出於原處分機關為之
    。原處分機關應於接受異議書狀後5日內，將該案卷宗及有
    關證物，送交該管地方法院或其分院交通法庭，道路交通管
    理處罰條例第87條及道路交通案件處理辦法第13條分別定有
    明文。另按汽車駕駛人，駕駛汽車違反道路交通安全規則，
    因而肇事致人死亡者，吊銷其駕駛執照，汽車駕駛人，依道
    路交通管理處罰條例規定吊銷駕駛執照者，1 年內不得考領
    駕駛執照，同條例第61條第1 項第4 款、第67條第3 項亦定
    有明文。
四、經查：
  (一)交通部公路總局屏東監理站於93年2 月25日以屏監違字第裁
    82—V00000000 號裁決吊銷異議人之駕駛執照，1 年內禁考
    ，於同日即由異議人收受後上開監理站聲明異議，上開監理
    站於93年3 月1 日，即將該案卷宗及有關證物送交本院，並
    於同年3 月3 日繫屬於本院，此有該監理站94年7 月1 日高
    監字0940019497號函及93年交聲字第28號案件本院收狀章附
    卷可稽，故其異議程序自屬合法，先予敘明（此部分據臺灣
    高等法院高雄分院撤銷發回後經本院查明）。
  (二)異議人於92年11月4 日18時40分許，駕駛系爭車輛，沿屏東
    縣內埔鄉○○村○○路由西往東方向行駛，途經該路段公墓
    地區時，適遇李志良騎乘腳踏車沿同方向在其前方行進，甲
    ○○所駕駛之自小客車車頭因而自後撞及李志良腳踏車後車
    輪，致使李志良身體受力翻滾，頭部撞擊自小客車右前擋風
    玻璃後，又順著自小客車車頂滾落至車後方路面，造成頸椎
    骨折致中樞衰竭，當場死亡等情，已據異議人於本院94年度
    交訴字第22號過失致死刑事案件（下稱刑事案件）中坦承不
    諱，並有道路交通事故調查報告表、現場圖、現場照片在卷
    可稽，此業經本院調取系爭案件全卷核閱無訛。又警方處理
    上述車禍案件後，以異議人違反道路安全規定肇事致人死亡
    為由開單舉發，嗣交通部公路總局屏東監理站據此裁罰吊銷
    異議人駕駛執照，1 年內並不得考領駕駛執照，則經異議人
    供明在卷，並有屏東縣警察局舉發違反道路交通管理事件通
    知單及交通部公路總局屏東監理站違反道路交通管理事件裁
    決書各1 紙在卷可佐。
  (三)按汽車行駛時，駕駛人應注意車前狀況，並隨時採取必要之
    安全措施，道路交通安全規則第94條第3 項定有明文，被告
    於上述時、地駕車，自應遵守上述交通安全規定。而依上述
    相驗卷所附道路交通事故調查表記載，車禍當時天候晴、夜
    間有照明、路面鋪設柏油，乾燥無缺陷及障礙物、視距良好
    ，堪認客觀上並無不能注意之情事。異議人雖執前詞辯稱其
    並無過失云云，惟查，異議人於刑事案件警詢及偵查中均供
    稱：伊看見腳踏車騎士（即死者李志良）時距離約有10公尺
    遠，伊有向左側閃避煞車，但已經來不及了等語（見刑事案
    件臺灣屏東地方法院檢察署92年度相字第758 號卷第8 頁、
    第34頁），可見異議人於發生車禍前已經看到車前騎乘腳踏
    車之李志良，依法負有切實注意李志良行車動態，隨時採取
    必要安全措施之義務，竟因其對於車前李志良行車動向判斷
    錯誤，未能適切採取必要之安全措施而肇事，其對於本件車
    禍之發生顯有過失。而臺灣屏東地方法院檢察署檢察官將該
    車禍案件送往臺灣省高屏澎區車輛行車事故鑑定委員會鑑定
    結果，亦認異議人駕駛小客車未注意車前狀況為肇事主因，
    李志良騎腳踏車未靠右側路邊行駛為肇事次因，有刑事案件
    卷附該會93年10月8 日高屏澎鑑字第931731號函所附鑑定書
    可佐，且異議人刑事案件審理中，經法官提示上開鑑定委員
    會鑑定結果讓異議人表示意見時，異議人表示沒有意見，是
    其上開所辯，委無足採。又被害人因本件車禍受有頭頂裂傷
    、顏面鈍傷、頸椎骨、胸骨骨折兩肘割、擦傷等傷害，並因
    頸椎骨折造成中樞衰竭死亡等情，有刑事案件卷附之法務部
    法醫研究所92醫所醫鑑字第1630號鑑定書記載甚詳，則被告
    之過失行為與被害人之死亡間，具有相當因果關係，且異議
    人於刑事案件審理中亦當庭承認起訴書所載之過失致死犯行
    （見刑事案件本院卷第14、15頁），並經本院判處異議人有
    期徒刑9 月，緩刑3 年確定，此有該判決書1 份附於本院卷
    可稽，其因違反交通安全規則肇事致人死亡之事實至明。
五、綜上所述，本件異議人於前開時、地，有駕駛汽車違反道路
    交通安全規則，因而肇事致人死亡之事實，應堪認定，原處
    分機關據此引用前開道路交通管理處罰條例第61條第1項第4
    款規定（漏引同條第3 項），而裁處異議人吊銷駕駛執照，
    1 年內禁考，於法並無不當，異議人之異議為無理由，應予
    駁回。
六、據上論斷，應依道路交通案件處理辦法第19條，裁定如主文
    。
中　　華　　民　　國　　94　　年　　8 　　月　　8 　　日
                  交通法庭    法  官    許心
以上正本證明與原本無異。
如不服本裁定應於裁定送達後5 日內向本院提出抗告書狀敘述抗
告之理由抗告於臺灣高等法院高雄分院。
中　　華　　民　　國　　94　　年　　8 　　月　　9 　　日
                              書記官    林香如
